【裁判字號】    99,交聲,3218
【裁判日期】    991027
【裁判案由】    交管條例聲異
【裁判全文】
臺灣板橋地方法院交通事件裁定        99年度交聲字第3218號
原處分機關  交通部公路總局臺北區監理所
異  議  人
即受處分人  甲○○
上列受處分人因違反道路交通管理處罰條例案件，對於交通部公
路總局臺北區監理所中華民國99年10月4 日所為之北監自裁字第
裁40-C00000000號裁決處分（原舉發案號：北縣警交大字第C000
00000 號）聲明異議，本院裁定如下：
    主  文
異議駁回。
    理  由
一、原處分意旨略以：異議人即受處分人甲○○於民國99年9 月
    21日晚間10時30分許，駕駛車號8139-GS 號自用小客車，行
    經臺北縣泰山鄉○○路與中山路口，經警對其施以呼氣酒精
    濃度測試，其吐氣酒精濃度值達每公升0.35毫克，已超過不
    得駕駛汽車之酒精濃度標準，經臺北縣政府警察局新莊分局
    明志派出所執勤員警製單舉發。又異議人前因酒後騎乘機車
    違規案件，業遭吊扣汽車駕駛執照1 年，其於駕駛執照吊扣
    期間，復為本件酒後駕車之違規行為，爰依道路交通管理處
    罰條例第35條第3 項、第67條第2 項（裁決書漏載第2 項）
    及第24條第1 項第2 款（裁決書漏載第1 項第2 款）規定，
    裁處異議人罰鍰新臺幣（下同）6 萬元，吊銷駕駛執照，3
    年內不得重新考領，並應參加道路交通安全講習等語。
二、異議意旨則以：異議人前於96年1 月31日，因酒後騎乘機車
    之違規行為遭舉發（酒駕單號C00000000 號），並於96年2
    月2 日至板橋監理站繳交罰鍰。惟異議人於98年間至監理站
    辦理事情時，始知上開酒駕違規案件尚未結案，故於98年9
    月23日起始執行該案吊扣汽車駕照1 年之處分。又異議人於
    99年9 月21日，復因酒後駕駛車號8139-GS 自用小客車之違
    規行為遭裁處罰鍰60,000元及吊銷汽車駕照，惟異議人前次
    違規行為係飲酒後騎乘機車，並非開車，為此聲明異議，請
    求撤銷原處分，改處罰鍰19,500元，吊扣駕照1 年云云。
三、按汽機車駕駛人飲用酒類或其他類似物後其吐氣所含酒精濃
    度超過每公升0.25毫克或血液中酒精濃度超過百分之0.05以
    上者，不得駕車；又汽車駕駛人，駕駛汽機車經測試檢定酒
    精濃度超過規定標準者，處15,000元以上6 萬元以下罰鍰，
    並當場移置保管該汽車及吊扣其駕駛執照1 年；另汽機車駕
    駛人經依前開規定吊扣駕駛執照，並於吊扣期間內再有前開
    情形者，處6 萬元罰鍰，並當場移置保管該汽機車及吊銷其
    駕駛執照；再汽車駕駛人，有第35條第1 項規定之情形者，
    應接受道路交通安全講習，道路交通安全規則第114 條第2
    款、道路交通管理處罰條例第35條第1 項第1 款、第3 項前
    段、第24條第1 項第2 款分別定有明文。復按汽車駕駛人，
    因違反道路交通管理處罰條例及道路交通安全規則之規定，
    受吊銷駕駛執照處分時，吊銷其持有各級車類之駕駛執照；
    汽車駕駛人，曾依道路交通管理處罰條例第35條第3 項前段
    規定吊銷駕駛執照者，3 年內不得考領駕駛執照，道路交通
    管理處罰條例第68條、第67條第2 項前段亦分別定有明文。
四、經查：
(一)、異議人並未考領機車駕駛執照，僅持有普通小型車駕駛執照
    ，其於96年1 月31日因飲酒後駕駛重型機車，經警攔查施以
    酒精濃度測試，其酒精濃度超過規定標準，經臺北縣政府警
    察局海山分局員警製單舉發，異議人因而遭交通部公路總局
    臺北區監理所板橋監理站（下稱板橋監理站）裁罰吊扣普通
    小型車駕駛執照1 年，吊扣期間自98年9 月23日起至99年9
    月22日止等情，業經異議人於異議狀內坦認無誤，復有異議
    人汽車駕照基本資料表、違規查詢報表、吊扣銷歷史情況、
    原處分機關99年10月11日北監自字第0992040356號函暨聲明
    異議移送書、證號查詢汽車駕駛人、證號查詢機車駕駛人等
    資料附卷可參，均堪認屬實。又異議人於其普通小型車駕駛
    執照吊扣期間內之99年9 月21日，仍駕駛車號8139-GS 號自
    用小客車上路，嗣於同日晚間10時30分許，行經臺北縣泰山
    鄉○○路與中山路路口，經警對其施以呼氣酒精濃度測試，
    其呼氣酒精濃度值達每公升0.35毫克，已逾規定不得駕駛汽
    車之濃度標準，復經臺北縣政府警察局新莊分局明志派出所
    執勤員警製單舉發等事實，亦為異議人所自承，且有臺北縣
    政府警察局舉發違反道路交通管理事件通知單1 紙在卷可稽
    ，亦足認定。是以，異議人前已因酒精濃度超過規定標準之
    酒後駕車行為遭吊扣汽車駕駛執照，竟又於汽車駕駛執照吊
    扣期間內再為本件酒後駕車之違規行為，原處分機關爰依前
    開相關規定裁處異議人罰鍰6 萬元，吊銷其駕駛執照及禁考
    3 年，並應參加道路交通安全講習，於法尚無違誤。
(二)、異議人則執前詞置辯。按「汽車駕駛人，因違反本條例及道
    路交通安全規則之規定，受吊銷駕駛執照處分時，吊銷其持
    有各級車類之駕駛執照。」，94年12月14日修正公布並於95
    年3 月1 日施行之道路交通管理處罰條例第68條定有明文。
    查其修正過程與修正條文，立法委員認為原條文「汽車駕駛
    人，因違反本條例及道路交通安全規則之規定，受吊扣或吊
    銷駕駛執照處分時，受吊扣或吊銷其持有各級車類之駕駛執
    照」之規定，將違法或違規駕駛人所持有各級車類之駕駛執
    照一併吊扣或吊銷，失之過酷，對於人民工作與生活影響過
    鉅，有違比例原則，經與交通部協商後，乃將其中「受吊扣
    處分者，吊扣其持有各級車類之駕駛執照」部分之規定刪除
    。是駕駛人違反道路交通管理處罰條例第35條第1 項第1 款
    之規定而受吊扣駕駛執照處分時，依修正後同法第68條規定
    並參照其修正意旨，應僅得吊扣違規或違法當時駕駛車類之
    駕駛執照。復查以，酒醉駕車行為均製造法所不容許之風險
    ，以風險製造之立場觀之，並不因駕駛車輛種類之不同，而
    有所差別。但從風險實現之觀點而言，酒醉駕駛車類之不同
    ，其對於交通安全衍生之實害結果也有所差異，如駕駛人駕
    駛低一級之車類違反本條例之規定時，不論其所造成之實害
    結果，而一律吊扣駕駛人所持有之各類駕照，亦有違反相同
    事件相同處理，不同事件不同處理之平等原則（臺灣高等法
    院暨所屬法院97年法律座談會刑事類提案第40號討論意見參
    照）。準此，依現行道路交通管理處罰條例第68條規定，條
    文僅規定吊銷駕照處分效力與執行方式，並未規定吊扣駕照
    之執行，則交通監理機關對於受處分人因有違反道路交通管
    理處罰條例之情形，應受吊扣駕駛執照處分時，僅吊扣受處
    分人違規或違法當時所駕駛車類之駕駛執照即為已足，不得
    再對受處分人吊扣其持有其他各類車輛之駕駛執照。
(三)、依前說明，本件異議人於96年1 月31日係違規酒後騎乘重型
    機車，應僅能吊扣其重型機車駕駛執照，惟異議人於騎乘上
    開重型機車時，僅持有小型車普通駕駛執照，並未持有重型
    機車駕駛執照可供吊扣，業如前述，是就異議人該次違規行
    為，尚無從對異議人裁處吊扣重型機車駕駛執照之處分。參
    酌道路交通管理處罰條例第67條第6 項之規定，違規酒後駕
    車然屬無照駕駛之情況下，應將「吊扣」之處罰規定轉換為
    「禁止在最長吊扣期間內考領駕照」之處罰。從而，板橋監
    理站於職務上既已明知受處分人並未持有重型機車駕照，即
    應依道路交通管理處罰條例第67條第6 項之規定，轉為裁罰
    異議人在所規定最長吊扣期間內（依同條例第35條第1 項第
    1 款規定，吊扣駕照最長期間為1 年），不得考領重型機車
    駕照；詎其仍對異議人裁處吊扣異議人小型車普通駕駛執照
    1 年之處分，於法非無違誤。惟板橋監理站前開裁處吊扣異
    議人普通小型車駕駛執照之處分核屬一行政處分，異議人亦
    自承已收悉該處分之內容，異議人如對該該裁決之內容不服
    ，本應依法向管轄地方法院之交通法庭聲明異議或提出申訴
    ，然異議人並未對該處分於法定期間內提出異議或有所爭執
    ，已如前述，是該處分已生形式之存續力，並隨之產生構成
    要件效力，除非該處分有無效或不生效力之情形，否則縱屬
    違法，仍有拘束本院之效力，本院應將其存在或內容視為既
    存事實，而作為本件裁判之基礎。經核板橋監理站吊扣異議
    人普通小型車駕駛執照之處分雖有如前所述之違法情事存在
    ，惟該違法瑕疵尚未重大明顯至無效之程度，依上說明，本
    院仍應尊重該吊扣普通小型車駕駛執照處分之構成要件效力
    而受其拘束，異議人辯稱當初其於前案係酒醉駕駛機車而非
    汽車，不應吊扣普通小型車駕照等語，尚難於本案採為有利
    異議人之認定。況審諸異議人前案係無照酒後騎乘重型機車
    ，其違規情節較諸持有合法駕駛執照酒後騎車者更為嚴重，
    又其明知其汽車駕駛執照已遭吊扣，卻不知檢點慎行，仍於
    吊扣期間再次酒後開車，已對其他用路人之生命及身體造成
    相當之危險，原處分機關依據道路交通管理處條例第35條第
    3 項規定予以裁罰，亦難謂有何過度侵害其權利之情事。
五、綜上所述，前揭板橋監理站吊扣異議人普通小型車駕駛執照
    1 年之處分已生構成要件效力，本院應將之作為本案裁判之
    基礎。異議人於普通小型車駕駛執照遭吊扣期間，復酒後駕
    駛自小客車且酒精濃度超過規定標準，原處分機關依道路交
    通管理處罰條例第35條第3 項、第24條第1 項第2 款、第67
    條第2 項等規定，裁處異議人罰鍰6 萬元，吊銷駕駛執照，
    3 年內不得重新考領，並應參加道路交通安全講習，於法並
    無不合。異議人執前詞聲明異議，為無理由，應予駁回。
據上論斷，應依道路交通案件處理辦法第19條，裁定如主文。
中    華    民    國    99    年    10    月    27    日
                      交通法庭  法  官  吳佳穎
上列正本證明與原本無異。
如不服本裁定，應於裁定送達後五日內敘明抗告理由，向本院提
出抗告狀。
                                書記官  黃炎煌
中    華    民    國    99    年    10    月    28    日

司法院資訊處製作；財團法人民間司法改革基金會備份。
